臺灣臺中地方法院民事裁定
111年度消債職聲免字第2號
聲請人(即   
債務人)     盧郁珊  


代  理  人  李國源律師（法扶）
相對人(即   
債權人)     花旗(台灣)商業銀行股份有限公司


法定代理人  莫兆鴻  


相對人(即   
債權人)     元大商業銀行股份有限公司


法定代理人  范志強  
代  理  人  黃勝豐  
相對人(即   
債權人)     永豐商業銀行股份有限公司

法定代理人  陳嘉賢  
代  理  人  呂亮毅  
相對人(即   
債權人)     玉山商業銀行股份有限公司


法定代理人  曾國烈  
代  理  人  莊凱鈞  
相對人(即   
債權人)     凱基商業銀行股份有限公司


法定代理人  魏寶生  



相對人(即   
債權人)     安泰商業銀行股份有限公司


法定代理人  丁予康  
代  理  人  羅漢璇  


相對人(即   
債權人)     中國信託商業銀行股份有限公司


法定代理人  利明献  


相對人(即   
債權人)     第一金融資產管理股份有限公司

法定代理人  施志調  
代  理  人  黃志勇  
相對人(即   
債權人)     良京實業股份有限公司

法定代理人  平川秀一郎



相對人(即   
債權人)     勞動部勞工保險局

代  表  人  鄧明斌  
上列當事人因債務人盧郁珊聲請消費者債務清理事件，本院裁定
如下：
    主    文
債務人甲○○應予免責。
    理    由
一、按法院為終止或終結清算程序之裁定確定後，除別有規定外
    ，應以裁定免除債務人之債務，消費者債務清理條例第132
    條定有明文。而法院裁定開始清算程序後，債務人有薪資、
    執行業務所得或其他固定收入，扣除自己及依法應受其扶養
    者所必要生活費用之數額後仍有餘額，而普通債權人之分配
    總額低於債務人聲請清算前二年間，可處分所得扣除自己及
    依法應受其扶養者所必要生活費用之數額者，法院應為不免
    責之裁定。但債務人證明經普通債權人全體同意者，不在此
    限；債務人有下列各款情形之一者，法院應為不免責之裁定
    。但債務人證明經普通債權人全體同意者，不在此限：於
    七年內曾依破產法或本條例規定受免責。隱匿、毀損應屬
    清算財團之財產，或為其他不利於債權人之處分。捏造債
    務或承認不真實之債務。聲請清算前二年內，因消費奢侈
    商品或服務、賭博或其他投機行為，所支出之總額逾該期間
    可處分所得扣除自己及依法應受其扶養者所必要生活費用之
    半數，或所負債務之總額逾聲請清算時無擔保及無優先權債
    務之半數，而生開始清算之原因。於清算聲請前一年內，
    已有清算之原因，而隱瞞其事實，使他人與之為交易致生損
    害。明知已有清算原因之事實，非基於本人之義務，而以
    特別利於債權人中之一人或數人為目的，提供擔保或消滅債
    務。隱匿、毀棄、偽造或變造帳簿或其他會計文件之全部
    或一部，致其財產之狀況不真確。故意於財產及收入狀況
    說明書為不實之記載，或有其他故意違反本條例所定義務之
    行為。同條例第133條、134條有明文規定。是故，法院為終
    止或終結清算程序之裁定確定後，除有消費者債務清理條例
    第133條、134條各款所定之情形者，法院應為不免責之裁定
    外，法院即應以裁定免除債務人之債務。
二、債務人甲○○（下稱債務人）前於民國109年1月20日聲請清算
    ，本院於109年8月10日以109年度消債清字第52號裁定開始
    清算程序。嗣經本院司法事務官執行清算，於110年11月10
    日以109年度司執消債清字第61號裁定終結本件清算程序，
    並經確定，此有本院109年度消債清字第52號、109年度司執
    消債清字第61號等民事裁定、債權表、資產表及相關卷證可
    憑。是依首揭規定，本院應依職權裁定債務人是否免責，經
    本院詢問全體無擔保債權人，對於債務人是否應予免責乙節
    表示意見，債權人均未表示同意債務人免責。
三、經查：
  ㈠債務人不具消債條例第133條之說明：
  ⒈債務人於開始清算起即109年8月10日起迄至清算完結110年11
    月10日止，任職於蒔在好食小吃店，為時薪制每月收入不固
    定，每月約新臺幣（下同）1萬餘元。另有領取紓困補助30,
    000元，業據債務人提出薪資袋及新光銀行帳戶存摺內頁可
    資證明，且經本院調閱稅務電子閘門資料及勞保資料，亦未
    顯示債務人有其他收入，故債務人關於收入之主張應可採信
    。債務人雖陳報上開期間其收入為207,105元，惟未說明計
    算方法，本院依其所提薪資袋計算薪資收入為206,395元，
    加計紓困補助30,000元，合計為236,395元，即以此作為債
    務人清算程序期間之收入。
　⒉而債務人於開始清算起即109年8月10日起迄至清算完結110年
    11月10日，其必要生活費用依109、110年度臺中市最低生活
    費公告金額為14,596元乘以1.2倍計算，每月為17,516元。
    清算期間共計15個月，必要生活費總計為262,740元（17,51
    6×15＝262,740），已超過其收入，且債務人尚須扶養未成年
    子女林學聖，是債務人於法院裁定開始清算後，其收入扣除
    支出顯無餘額，當不具消債條例第133條所定之應不免責事
    由甚明。
  ㈡債務人不具消債條例第134條之說明：
　⒈債權人良京實業股份有限公司具狀表示：債務人之中國人壽
    保單解約金0元、安聯人壽保單解約金1,890元、三商美邦人
    壽保單解約金71,438元，是否曾被質借減損價值？債務人是
    否有其他保單未陳報？若有，即屬隱匿財產而有不免責事由
    等語。然經本院以法務部高額壽險資訊連結作業系統（此系
    統現已將所有保單納入查詢範圍，非僅高額保單而已）查詢
    ，債務人除上開三筆保單之外無其他保單，債務人提出自行
    向中華民國人壽保險商業同業公會申請之資料查詢結果表，
    亦顯示其僅有上開三筆保單。而債務人於本院109年度司執
    消債清字第61號清算程序中提出之資產表已經列明上開三筆
    保單，並無隱匿之情事。另本院司法事務官於109年度司執
    消債清字第61號清算程序中曾函查上開三家保險公司，均回
    覆無保單質借之情事，故債權人良京實業股份有限公司上開
    所指，容有誤會，不足採取。
  ⒉債權人雖均未同意免責，然除上開鎖數，並未具體主張債務
    人有何消債條例第134條之事由，亦未提出相關證據。各債
    權人既均未提出債務人其他具有消債條例第134條不應免責
    事由之事證，本院亦未查得債務人具有消債條例第134條各
    款所列不應免責之情形，自無從認定債務人具有消債條例第
    134條所定之不免責事由。
四、綜上所述，本件清算程序既經依法終結確定，本院復查無債
    務人具消債條例第133條、第134條各款所列之情事，揆諸首
    揭說明，債務人已符合免責之要件，本院自應以裁定免除債
    務人之債務。至債權人於本件免責裁定確定之翌日起一年內
    ，如發見債務人有虛報債務、隱匿財產或以不正當方法受免
    責者，自得另依消債條例第139條規定，聲請本院裁定撤銷
    免責，附此敘明。
五、依消費者債務清理條例第132條，裁定如主文。
中　　華　　民　　國　　111 　年　　5 　　月　　5 　　日
                  臺灣臺中地方法院民事庭
                      法  官  王奕勛 
上為正本係照原本作成
如對本裁定抗告應於送達後10日內向本院提出抗告狀，並繳納新
台幣1000元之裁判費。
中　　華　　民　　國　　111 　年　　5 　　月　　5 　　日
                              書記官